臺灣臺南地方法院柳營簡易庭民事判決
111年度營簡字第527號
原      告  蘇麗雯  
被      告  林裕祥  



上列當事人間請求侵權行為損害賠償事件，原告就本院111年度
訴字第55號家暴傷害案件提起附帶民事訴訟，經本院刑事庭以11
1年度附民字第89號裁定移送前來，本院柳營簡易庭於民國111年
10月18日言詞辯論終結，判決如下：
    主  文
一、被告應給付原告新臺幣30,970元，及自民國111年2月11日起
    至清償日止，按週年利率百分之5計算之利息。
二、原告其餘之訴駁回。
三、訴訟費用由被告負擔3分之1，其餘由原告負擔。
四、本判決原告勝訴部分得假執行。但被告如於假執行程序實施
    前，以新臺幣30,970元為原告預供擔保，得免為假執行。
五、原告其餘假執行之聲請駁回。
    事實及理由
壹、程序方面：
一、訴狀送達後，原告不得將原訴變更或追加他訴。但請求之基
    礎事實同一者，不在此限，民事訴訟法第255條第1項第2款
    定有明文。原告起訴時原依民法第184條第1項後段請求被告
    負損害賠償責任，並聲明其第1項聲明為：「被告應給付原
    告新臺幣(下同)100,970元，及自起訴狀繕本送達翌日起，
    按週年利率百分之5計算之利息。」嗣於民國111年10月18日
    言詞辯論期日中變更其請求權基礎為民法第184條第1項前段
    ，另聲明：「被告應給付原告100,970元，及自起訴狀繕本
    送達翌日起至清償日止，按週年利率百分之5計算之利息。
    」核原告所為上開訴訟標的及訴之聲明之變更，均係本於原
    告主張其於110年3月22日凌晨0時許，在臺南市安南區國安
    街住處遭被告毆打，被告對其構成侵權行為之同一基礎事實
    所為，揆諸上開規定，並無不合，應予准許。
二、被告經合法通知，無正當理由，未於言詞辯論期日到場，核
    無民事訴訟法第386條所列各款情形，爰依原告之聲請，由
    其一造辯論而為判決。
貳、實體方面：
一、原告起訴主張：
  ㈠兩造前為配偶關係，被告於110年3月22日凌晨0時許，在臺南
    市安南區國安街住處因故與原告發生口角後，竟出手毆打原
    告，兩造並發生推擠拉扯(下稱系爭事故)，原告因此受有左
    眉擦傷、右肩挫傷、雙下肢多處挫傷、右手擦傷等傷害(下
    稱系爭傷害)。
  ㈡原告因系爭事故受有系爭傷害，而受有下列損害，爰依民法
    第184條第1項前段、第193條、第195條第1項、同條第3項之
    規定，請求被告負損害賠償責任：
  ⒈醫療費用970元。
  ⒉精神慰撫金100,000元。
  ㈢並聲明：
  ⒈被告應給付原告100,970元，及自起訴狀繕本送達翌日起至清
    償日止，按週年利率百分之5計算之利息。
  ⒉原告願供擔保，請准宣告假執行。
二、被告雖未於言詞辯論期日到庭，惟以書狀表示：
  ㈠被告於上開時、地確有毆打原告並與原告發生推擠拉扯之行
    為，然此係因兩造於當日因子女教養問題發生口角後，原告
    先對被告打巴掌所致。被告當時因白日全家出遊長途開車，
    身心已疲累不堪，復遭原告毆打，始一時情緒失控，亦打原
    告巴掌，且原告嗣持鐵製棍型手機架揮打被告，被告為求自
    保並制止原告持凶器攻擊，始與原告發生拉扯。
  ㈡並聲明：原告之訴駁回；如受不利判決，被告願供擔保請准
    宣告免為假執行。
三、得心證之理由：
  ㈠對於兩造於上開時、地因故發生口角，而生系爭事故，原告
    為此受有系爭傷害等情，業經本院調閱本院111年度訴字第5
    5號刑事卷宗核閱無訛，且為兩造所不爭執，堪信為真實。
　㈡因故意或過失，不法侵害他人之權利者，負損害賠償責任；
    不法侵害他人之身體或健康者，對於被害人因此喪失或減少
    勞動能力或增加生活上之需要時，應負損害賠償責任；不法
    侵害他人之身體、健康、名譽、自由、信用、隱私、貞操，
    或不法侵害其他人格法益而情節重大者，被害人雖非財產上
    之損害，亦得請求賠償相當之金額，民法第184條第1項前段
    、第193條第1項、第195條第1項前段分別定有明文。經查，
    被告於上開時、地毆打並拉扯、推擠原告之行為，乃故意侵
    害原告之身體權、健康權，依上開說明，被告自應對原告負
    損害賠償之責。
  ㈢所謂正當防衛，乃對於現時不法侵害，為防衛自己或他人之
    權利所為行為。是正當防衛必須對於現在不法侵害始得為之
    ，倘侵害業已過去，即無正當防衛可言。又彼此互毆，必以
    一方初無傷人之行為，因排除對方不法之侵害而加以還擊，
    始得以正當防衛論。故對於過去之侵害所為之報復行為，與
    無從分別何方為不法侵害之互毆行為，均不得主張防衛權。
    被告雖抗辯系爭事故係因原告動手在先所致等語，惟原告於
    本院111年度訴字第55號家暴傷害案件刑事審理過程中均否
    認有何打被告巴掌或持武器作勢攻擊被告之行為，而被告對
    此並未舉證加以證明，卷內亦無任何證據得證明原告有先動
    手打被告巴掌或攻擊被告之行為，難認被告抗辯原告上開之
    侵害行為存在。況且，縱然係原告毆打被告在先，惟被告自
    承其係遭原告打巴掌後始因情緒失控亦出手毆打原告，故被
    告毆打原告之行為，顯係出於遭毆打後之報復心理，並係針
    對原告業已過去之不法侵害行為所為，依上開說明，被告對
    其毆打原告之行為，並無主張正當防衛之餘地。至於隨後兩
    造互相拉扯、推擠之行為，因無從分別何方為不法侵害，亦
    無從成立正當防衛，附此敘明。
  ㈣茲就原告請求賠償項目及金額審酌如下：
  ⒈醫療費用970元：
　　原告為治療系爭傷害支出醫療費用970元，有國立成功大學
    醫學院附設醫院急診收據可憑，此係回復原告身體、健康權
    之必要支出，依民法第193條第1項規定，原告此部分請求為
    有理由，應予准許。
  ⒉精神慰撫金100,000元：
　　慰藉金之賠償須以人格權遭遇侵害，使精神上受有痛苦為必
    要，其核給之標準固與財產上損害之計算不同，然非不可斟
    酌雙方身分資力與加害程度，及其他各種情形核定相當之數
    額。查原告因被告之傷害行為受有系爭傷害，原告精神上自
    受有相當之痛苦，是原告請求被告賠償精神慰撫金，洵屬有
    據。又原告為大學畢業，目前為桂盟企業有限公司專員，11
    0年度所得為536,469元，名下財產價值合計為0元；被告為
    大學畢業，目前從事運輸業，110年度所得為1,072元，名下
    財產價值合計為4,390,382元等情，有原告民事準備書狀、
    臺南市政府警察局第三分局海南派出所調查筆錄、兩造稅務
    電子閘門財產所得調件明細表等件附卷為憑。是本院斟酌兩
    造之身分、地位、教育程度、經濟狀況、事件發生之起因等
    一切情狀，認原告請求被告賠償精神慰撫金以30,000元為適
    當，逾此部分之請求，尚嫌過高，不應准許。
  ⒊綜上，原告所受損害金額為30,970元(醫療費用970元＋精神慰
    撫金30,000元＝30,970元)。
四、給付無確定期限者，債務人於債權人得請求給付時，經其催
    告而未為給付，自受催告時起，負遲延責任。其經債權人起
    訴而送達訴狀，或依督促程序送達支付命令，或為其他相類
    之行為者，與催告有同一之效力；遲延之債務，以支付金錢
    為標的者，債權人得請求依法定利率計算之遲延利息；應付
    利息之債務，其利率未經約定，亦無法律可據者，週年利率
    為百分之5，民法第229條第2項、第233條第1項前段及第203
    條業已分別明定。原告請求被告給付30,970元，屬未定有期
    限之給付，則被告受原告催告而未為給付時，即負遲延責任
    ，而原告之刑事附帶民事起訴狀繕本係於111年2月10日送達
    被告，有本院送達證書附卷可查，是原告請求被告給付自11
    1年2月11日起至清償日止，按週年利率百分之5計算之法定
    遲延利息，為有理由，應予准許。
五、綜上所述，原告依民法第184條第1項前段、第193條第1項及
    第195條第1項前段規定，請求被告給付如主文第1項所示之
    金額、利息，為有理由，應予准許，逾此部分之請求，則無
    理由，應予駁回。又本件係屬民事訴訟法第427條第1項簡易
    訴訟事件所為被告部分敗訴之判決，依同法第389條第1項第
    3款規定，就原告勝訴部分，應依職權宣告假執行。被告陳
    明願供擔保，聲請宣告免為假執行，核均無不合，爰酌定如
    主文第4項所示之相當擔保金額，准許之。原告敗訴部分，
    其假執行之聲請已失所附麗，應併予駁回。原告陳明勝訴部
    分願供擔保聲請宣告假執行，僅係促使本院職權之發動，並
    無准駁之必要，附此敘明。
六、本件為刑事附帶民事訴訟，而由本院刑事庭移送民事庭，依
    刑事訴訟法第504條第2項之規定，免納裁判費，且至本件言
    詞辯論終結時，亦未發生其他訴訟費用支出，故無從確定訴
    訟費用之數額。惟本院依民事訴訟法第79條規定，仍應諭知
    訴訟費用之負擔，以備將來如有訴訟費用發生時，得以確定
    其數額，併予敘明。
七、本件事證已臻明確，兩造其餘攻擊防禦方法及所提證據，經
    本院斟酌後，認為與本件判決結果不生影響，爰不予逐一論
    列。至於原告雖聲請調閱本院111年度司家調字第12號離婚
    及親權酌定等事件委託臺南市童心園社會福利關懷協會訪視
    兩造未成年子女林○瑄之訪視內容，欲證明系爭事故之起因
    經過等語，惟被告聲請上開證據欲證明自己所為屬正當防衛
    ，然如前所述，倘其所主張之事實為真，法律上亦不構成正
    當防衛，本院乃認無調查之必要性，附此敘明。
八、據上論結，本件原告之訴為一部有理由，一部無理由，依民
    事訴訟法第436條第2項、第385條第1項前段、第79條、第38
    9條第1項第3款、第392條第2項，判決如主文。
中　　華　　民　　國　　111 　年　　10　　月　　25　　日
                  臺灣臺南地方法院柳營簡易庭
                              法  官  陳協奇
以上正本係照原本作成。
被告如不服本判決，應於送達後20日內，向本院提出上訴狀並表明上訴理由，如於本判決宣示後送達前提起上訴者，應於判決送達後20日內補提上訴理由書（須附繕本）。如委任律師提起上訴者，應一併繳納上訴審裁判費。　　　　　　　　　　　　　　
中　　華　　民　　國　　111 　年　　10　　月　　25　　日
　　　　　　　　　　　　　　　書記官  洪季杏